臺灣臺北地方法院民事判決　　　　　　　99年度訴字第4021號
原　　　告　黃耀東
訴訟代理人　連世昌律師
被　　　告　聯邦保全股份有限公司
法定代理人　方財源
訴訟代理人　林子鐘
被　　　告　林國隆
上列當事人間請求損害賠償事件，本院於民國100年3月28日言詞
辯論終結，判決如下：
    主  文
原告之訴及假執行之聲請均駁回。
訴訟費用由原告負擔。
    事實及理由
壹、程序方面
    按訴狀送達後，原告不得將原訴變更或追加他訴，但擴張或
    減縮應受判決事項之聲明，或該訴訟標的對於數人必須合一
    確定時，追加其原非當事人之人為當事人，或不甚礙被告之
    防禦及訴訟之終結者，不在此限，民事訴訟法第255條第1項
    第3款、第5款第7款定有明文。查本件原告（一）於起訴時
    原係訴請被告聯邦保全股份有限公司及林國隆二人應連帶給
    付新臺幣（下同）1,350,695元，及自99年1月5日起至清償
    日止，按年息5%計算之遲延利息；（二）嗣原告於民國100
    年3月28日言詞辯論期日，變更訴之聲明為：被告二人應連
    帶給付原告423,380元，及自起訴狀繕本送達翌日起至清償
    日止，按年息5%計算之遲延利息。核其訴之聲明變更，經被
    告同意請求內容調整並減縮應受判決事項聲明，揆諸首揭說
    明，應予准許，合先敘明。
貳、實體方面
一、原告起訴主張：
    被告聯邦保全股份有限公司前與台北市行善大廈A區管理委
    員會於民國98年度間簽定駐衛保全服務契約書，原告為系爭
    保全契約之實際當事人。98年11月29日晚間原告位於台北市
    ○○區○○路9號5樓住宅內失火，一樓火警受信總機警鈴大
    作，被告所僱用保全駐衛人員即被告林國隆違反系爭保全服
    務契約第4及第8條之規定，竟未經查證逕自關閉警報，並同
    時告知原告黃耀東純屬警報設備故障誤報，造成救災時效延
    誤，導致A2棟5樓、6樓以及公共區域發生火災。聯邦公司保
    全駐衛人員即被告林國隆之疏失，以及被告聯邦保全公司之
    管理監督過失，致造成原告之損失發生及災情擴大，計受有
    屋體結構及裝修物150,000元、財物損失150,000元、鄰居損
    害542, 165元及大樓公共區域203, 315元，經扣除美亞產物
    保險公司理賠金額，尚有423,380元之損害，被告二人應負
    契約債務不履行或侵權行為損害賠償責任。爰依民法第227
    條、第224條及系爭保全服務契約書第4條及第8條之規定，
    或民法第184條第1項前段、同法第188條第1項之規定，提起
    本件訴訟。並聲明：被告聯邦保全股份有限公司及林國隆等
    二人應連帶給付原告423,380元，及自起訴狀繕本送達翌日
    起至清償日止，按週年利率百分之五計算之利息。原告願供
    擔保，請求宣告准予假執行。
二、被告則均以：原告非系爭契約之當事人，兩造無契約關係，
    縱認有適用，亦應依契約第11條之規定免責。火災原因係可
    歸責原告之住家延長線疏於維護導致短路起火，與被告無關
    ；且地點為原告之專有部分，非保全服務範圍。伊並無過失
    可言，原告並未證明被告過失造成火災擴大之損害，且如認
    伊有過失，原告亦與有過失，應適用民法第217條。另原告
    經保險公司賠償後僅剩1萬元之損害等語，資為抗辯。並聲
    明：原告之訴及假執行之聲請均駁回。如受不利判決，願供
    擔保請准宣告免予假執行。
三、兩造不爭執與爭執事項：
（一）兩造不爭執事項
   1、原告為台北市行善大廈Ａ區（下稱系爭大廈）即台北市○
      ○區○○路9號5樓之住戶。被告聯邦保全股份有限公司與
      系爭大廈管理委員會簽有駐衛保全服務契約書，服務期間
      自98年4月1日至99年3月31日止。
   2、原告上開住所於98年11月29日因未將客廳電視櫃上電器用
      品之電線拔除，致該電器用品電源插座之延長線因短路起
      火燃燒並延燒主、臥房及浴室，波及5樓公用通道及樓梯
      間、同址6、7樓西面外牆及4樓西面外牆遮雨板受燒熔。
      原告並經台灣士林地方法院檢察署檢察官以99年度偵字第
      11965號為緩起訴處分，經臺灣高等法院檢察署駁回再議
      確定。
   3、被告林國隆為被告聯邦保全股份有限公司98年11月29 日
      下午5時至翌日凌晨5時派駐系爭大廈之駐衛保全人員。
（二）爭執事項：
   1、原告得否依上開駐衛保全服務契約書向被告二人請求損害
      賠償？
   2、被告林國隆有無可歸責之事由而為不完全給付？被告聯邦
      保全股份有限公司是否應依民法第224條負同一責任？或
      被告林國隆有無因過失侵害原告之權利？被告聯邦保全股
      份有限公司是否應依民法第188條負連帶責任？
   3、原告有無與有過失？其程度為何？
   4、原告請求之金額有無理由？
四、茲就上開爭點分敘如下：
（一）原告主張系爭大廈管委員會與被告聯邦公司訂立之系爭保
      全服務契約，伊係實質當事人；被告聯邦公司則抗辯：原
      告非該契約之當事人。經查：
   1、按管理委員會為執行區分所有權人會議決議事項及公寓
       大廈管理維護工作，由區分所有權人選任住戶若干人為
      管理委員所設立之組織；共用部分、約定共用部分之修繕
      、管理、維護，由「管理負責人」或「管理委員會」為之
      ，其費用由公共基金支付或由區分所有權人按其應有部分
      比例分擔之；「公寓大廈管理委員會」、「管理負責人」
      或「區分所有權人會議」，得委任或僱傭領有中央主管機
      關核發之登記證或認可證之公寓大廈管理維護公司或管理
      服務人員執行管理維護事務，公寓大廈管理條例第3 條第
      9 款、第10條第2 項、第42條分別定有明文。有關公共設
      施之修繕、管理、維護應為管理委員會或管理負責人之職
      責（最高法院97年度台上字第343號判決參照）。「管理
      委員會」、「管理負責人」或「區分所有權人會議」為便
      於對公共設施之修繕、管理及維護，得與經登記或認可之
      公司或人員訂立契約，委任或僱傭該等人員執行管理維護
      事務。依公寓大廈管理條例第38條第1項「管理委員會有
      當事人能力」之規定，管理委員會就上開事務涉訟時，自
      得為原、被告起訴或被訴；但，管理委員會乃非法人團體
      ，其執行「區分所有權人會議決議事項」及「公寓大廈管
      理維護事務」，對外為法律行為時，為公寓大廈區分所有
      權人團體之代表機關（參照最高法院94年度台上字第1966
      號判決），「全體區分所有權人」在實體法上有權利能力
      （參見最高法院96年度台上字第2906號判決），始為該法
      律行為權利義務之主體，「單一區分所有權人」就管理委
      員會對外成立之法律關係，不得自任為權利之主體，單獨
      為自己有所請求；相對人亦不得對任何單一區分所有權人
      有所主張。
   2、本件系爭管委會與被上訴人訂定之系爭保全服務契約，係
      管委員會代表系爭大廈全體區分所有權人與被告聯邦公司
      訂立之契約，此由契約約定被告聯邦公司應給付之內容為
      「駐衛保全服務之所屬的物一、標的物名稱：行善大廈Ａ
      區。…三、範圍：公寓大廈之共用部分與約定共用部分。
      依公寓大廈管理條例規定之專有部分不在管理範圍。」、
      「駐衛保全義務一、乙方（即被告聯邦公司）應提供本契
      約所定之各種駐衛保全服務。二、乙方各項安全配合防範
      注意事項，須對甲方（即台北市行善大廈Ａ區管委會）盡
      告知說明之義務。三、乙方及其駐衛人員或使用人員就所
      知悉之秘密事項，不得洩漏。」、「駐衛保全服務作業一
      、乙方受甲方之要求或指示，執行門禁管制…二、…執行
      車輛管制進出…三、不論於標的物範圍或專有部分或非公
      共區域內，若有意外事故或發生火災，乙方應即報告警察
      、消防機關及甲方，並予監視，設法阻止或防止災害擴大
      。四、監看閉路電視、盜警與火災系統，操作錄影、錄音
      與緊急廣播設備…」，有系爭契約第2條、第3條、第4條
      在卷可憑（見本院卷第8、9頁），足認系爭契約事實上之
      當事人為系爭大廈社區「全體區分所有權人」與被告，更
      未約定使各區分所有權人對被上訴人有直接請求給付之權
      利該契約原告僅為系爭大廈區分所有權人之一，自非系爭
      契約之實質當事人，則被告聯邦公司抗辯原告非系爭契約
      之當事人，不得依據系爭契約為自己有所請求等語，應屬
      可採。
（二）原告既非系爭契約之當事人，被告二人對原告不負有契約
      義務，原告不得依據系爭契約向被告有所請求，則原告以
      被被告林國隆違反系爭契約第4條、第8條規定之義務，應
      負系爭保全服務契約不完全給付之債務不履行損害賠償責
      任，被告聯邦公司應依民法第224條就其使用人負同一責
      任云云，要屬無據。
（三）按損害賠償之債，以有損害之發生及有責任原因之事實，
      並二者之間，有相當因果關係為成立要件。故原告所主張
      損害賠償之債，如不合於此項成立要件者，即難謂有損害
      賠償請求權存在。最高法院48年台上字第481號判例意旨
      可資參照。而所謂相當因果關係，係指依經驗法則，綜合
      行為當時所存在之一切事實，為客觀之事後審查，認為在
      一般情形下，有此環境、有此行為之同一條件，均可發生
      同一之結果者，則該條件即為發生結果之相當條件，行為
      與結果即有相當之困果關係。反之，若在一般情形上，有
      此同一條件存在，而依客觀之審查，認為不必皆發生此結
      果者，則該條件與結果並不相當，不過為偶然之事實而已
      ，其行為與結果間即無相當因果關係，不能僅以行為人就
      其行為有故意過失，即認該行為與損害間有相當因果關係
      。原告主張被告林國隆擅自關閉警報系統延誤救災，而致
      其損害云云。然查：
   1、本件火災發生之原因乃「現場起火處位於客廳電視櫃上中
      間靠西側一帶，...現場勘查時，位於電視櫃上之延長線
      所插接之電器電源線均已燃燒熔斷，經攜回本局檢視結果
      ，發現有多處短路痕，除此外，並無其他起火之跡證，故
      研判以電氣因素造成燃燒之可能性較大」等情，有台北市
      消防局99年1月12日火災原因調查鑑定書及現場勘查照片
      在卷可稽（見本院卷第121頁反面、第122頁及第126頁反
      面至144頁），可見本件火災原因係原告自行使用電源延
      長線不當所導致甚明。
   2、原告另以其經消防局人員詢問筆錄及證人即系爭大廈住戶
      彭聖漢、尹德文、林傳欽為被告林國隆關閉警報之佐證，
      被告林國隆否認曾關閉警報系統。詳觀原告於消防局談話
      筆錄僅稱聽及警鈴作響但管理員告知係故障，並未言及被
      告林國隆對於警鈴作響不做即時查看逕自關閉，（見本院
      卷第123頁）。而證人彭聖漢雖言及當時在地下室聽見火
      災警報，林國隆跑上1樓關閉警報，然其在地下室何能得
      知被告上樓係關閉警報？又依其所證「發生第一次火災警
      報，我就看到坐在地下室的警衛（指被告林國隆）衝上去
      ，警衛就去把警報關掉，還跟我說沒事，我確定我要停在
      哪裡時，我就把車子停好，又發生第二次的火災警報，我
      看到警衛又衝上去，三四分鐘後警衛又衝下來，跟我說是
      火災，我才確定是火災」等語（見本院卷第160頁反面）
      ，何以林國隆第二次三、四分鐘後即能告知為火災，又為
      何不關閉警報，加以該社區確曾有火災誤報一事，又為證
      人尹德文、林傳欽及褚俊明所證述綦詳（見本院卷第161
      頁反面、第162頁），第一次警報究竟是否為誤報，已難
      認定。遑論彭聖漢所居住台北市○○區○○路9號6樓本身
      亦遭火災波及而由原告支付相關修繕費用（見本院卷第43
      至64頁），證言難期客觀公正，亦不能因此即認林國隆有
      關閉第1次火災警報之舉措，而有何過失之有。
   3、抑且，本件火災發生原因為原告使用電源線不當已如前述
      ，以系爭火災係於原告住宅內悶燒，火勢發展延燒之快速
      ，即便原告主張林國隆關閉第一次警報一事為真實，被告
      在第一次火災發報即發現火災，亦僅能通知消防單位，疏
      散住戶，並無救火之責，此亦為證人即系爭大廈管理委員
      會副主任委員褚俊明所結證在卷（見本院卷第162頁反面
      ），何況倘如原告其於消防局調查時所述，當時攜家帶眷
      在地下室（見本院卷第123頁），第一次警報響時，即使
      被告告知原告火災，原告未必當然前往自己住宅察看，又
      火災時不得使用電梯，更無從迅速由地下室抵達5樓火場
      ，是殊難認為被告關閉警報在一般情況下可造成系爭電源
      線短路火災延誤救災而致原告住宅失火之損害，原告並未
      舉證證明被告關閉關閉警報與火災損害間有相當因果關係
      。則原告依據民法第184條第1項前段、188條侵權行為之
      法律關係，請求被告連帶賠償，亦屬無據。
（四）另原告有無與有過失？其程度為何？原告請求之金額有無
      理由？等爭執事項，亦無庸再予論述，併予敘明。
五、綜上所述，原告非系爭契約之當事人，其依系爭契約第4條
    、第8條之約定及民法第227條、第224條債務不履行之法律
    關係，請求被告賠償損害，難謂有據。原告並未證明被告並
    關閉第1次火災警報，縱被告有關閉之行為，亦與原告使用
    電線短路失火之損害間尚乏因果關係，則原告依據民法第
    184條、第188條侵權行為之法律關係，請求被告賠償，亦屬
    無理。從而，原告請求被告二人應連帶給付原告423,380元
    ，及自起訴狀繕本送達翌日起至清償日止，按週年利率5％
    計算之利息，為無理由，應予駁回。其假執行之聲請亦失所
    附麗，應併駁回之。
六、本件事證已臻明確，兩造其餘主張及舉證等攻擊防禦方法，
    核與判決結果不生影響，爰不一一論述。
據上論結，原告之訴為無理由，依民事訴訟法第78條，判決如主
文。
中    華    民    國   100    年    4     月    15    日
                  民事第七庭    法  官  吳定亞
以上正本係照原本作成。
如對本判決上訴，須於判決送達後20日內向本院提出上訴狀。如
委任律師提起上訴者，應一併繳納上訴審裁判費。
中    華    民    國   100    年    4     月    15    日
                                書記官  張婕妤